【裁判字號】    99,審訴,761
【裁判日期】    990520
【裁判案由】    偽造文書等
【裁判全文】
臺灣高雄地方法院刑事判決             99年度審訴字第761號
公  訴  人  臺灣高雄地方法院檢察署檢察官
被      告  甲○○
上列被告因偽造文書等案件，經檢察官提起公訴（98年度偵字第
29011 號）及移送併辦（臺灣屏東地方法院檢察署98年度偵字第
5179號），嗣於本院準備程序中，被告就被訴事實為有罪之陳述
，經本院告知簡式審判程序之旨，並聽取被告與公訴人之意見後
，合議庭裁定由受命法官獨任進行簡式審判程序，判決如下：
    主  文
甲○○犯行使偽造私文書罪，計貳罪，均累犯，各處如附表所示
之刑（含主刑及從刑）。又幫助犯詐欺得利罪，累犯，處有期徒
刑參月，如易科罰金，以新臺幣壹仟元折算壹日。應執行有期徒
刑壹年，如易科罰金，以新臺幣壹仟元折算壹日，附表所示偽造
之「乙○○」署押計拾壹枚，均沒收。
    事  實
一、甲○○前於民國86年間因偽造文書案件，經臺灣高等法院高
    雄分院以90年度上更（一）字第80號判處有期徒刑10月確定
    。另於91年間因詐欺案件，經臺灣高等法院高雄分院以92年
    度上易字第516 號判處有期徒刑7 月確定。又於93年間因違
    反動產擔保交易法案件，經本院以93年度簡字第2848號判處
    有期徒刑6 月確定。上開第一、二罪，經裁定為應執行有期
    徒刑1 年3 月確定。上開各罪，接續執行，於94年7 月28日
    縮短刑期假釋出監，於94年11月1 日假釋付保護管束期滿，
    未經撤銷，視為執行完畢。
二、詎甲○○仍不知悔改，明知未得被害人乙○○之同意或授權
    ，不得使用其證件及名義申辦行動電話門號，竟意圖為自己
    不法所有，而基於行使偽造私文書及詐欺取財之犯意，先於
    不詳時、地，見報上刊登出售他人證件之廣告，即撥打電話
    與之聯絡，自不詳之人取得乙○○之身分證及健保卡後，即
    自行將乙○○證件影印黏貼在中華電信股份有限公司（下稱
    中華電信）3G影音行動電話業務（租用/ 異動）申請書（下
    稱申請書）上，再以新臺幣（下同）300 元之代價，委請真
    實年籍姓名不詳綽號「阿弟」之人填寫申請書、申購優惠專
    案手機同意書（下稱同意書）各2 份，並偽簽乙○○之姓名
    ，而由甲○○於附表所示時、地，冒用乙○○名義，持向不
    知情之神腦國際企業股份有限公司承辦人員洪憲文行使，申
    請附表所示之行動電話門號，致洪憲文陷於錯誤而代向中華
    電信申辦，並將上開號碼之SIM 卡暨搭配之無線網卡1 張及
    手機1 支交付甲○○，足生損害於乙○○及中華電信對於行
    動電話門號申請資料管理之正確性。
三、嗣甲○○取得上開行動電話門號後，另基於縱有人以之盜撥
    使用實施詐欺得利犯行，亦不違背其本意之幫助犯意，於98
    年2 月某日，在高雄巿城巿光廊以6,500 元之代價，將上開
    行動電話門號售與真實姓名年籍不詳自稱為「小王」之成年
    男子，而「小王」即以取得之門號接續撥打通話，致中華電
    信陷於錯誤，以為係如被害人乙○○或其許可之人使用，而
    提供電信服務，使「小王」得以0000000000、0000000000號
    行動電話各詐取中華電信2,614 元、384 元之服務。嗣乙○
    ○得悉遭人冒名申辦門號乃報警處理，始查獲上情。
四、案經乙○○、中華電信股份有限公司訴由內政部警政署電信
    警察隊第三中隊函請國家通訊傳播委員會函送臺灣高雄地方
    法院檢察署檢察官偵查起訴。
    理  由
一、本件被告甲○○所犯係死刑、無期徒刑、最輕本刑為3 年以
    上有期徒刑以外之罪，其於準備程序中就被訴事實為有罪之
    陳述，經本院告知簡式審判程序之旨，並聽取公訴人及被告
    意見後，合議庭裁定由受命法官獨任進行簡式審判程序，合
    先敘明。
二、訊據被告對於上揭時、地，行使偽造私文書、幫助犯詐欺得
    利之事實，業據其於警詢、偵查及本院審理中坦承不諱，核
    與被害人乙○○、證人洪憲文、告訴代理人陳俊榮於警詢中
    之證述相符，並有切結書1 份、3G影音行動電話業務（租用
    / 異動）申請書2 份、申購優惠專案手機同意書2 份、通話
    明細清單1 份、繳費通知2 紙等在卷可稽，足徵被告之任意
    性自白核與事實相符，應堪信為真實，可採為本件論罪科刑
    之依據。是本件事證明確，被告之行使偽造私文書、幫助犯
    詐欺得利犯行，洵堪認定，應予依法論科。
三、核被告甲○○所為如附表編號1 、2 所示犯行，均係犯刑法
    第216 條、第210 條之行使偽造私文書罪及同法第339 條第
    1 項之詐欺取財罪。被告於申請行動電話門號後，即將門號
    同時售予姓名年籍不詳自稱為「小王」之成年男子之販賣對
    象，並非其本人所實際使用，是盜打門號而取得通訊暨免納
    通訊費用利益之人既非被告，則被告提供門號之行為要非詐
    欺得利罪之構成要件行為，僅係對於該詐欺得利犯罪之實行
    有所助益之幫助犯行。故其所為，應係犯刑法30條第1 項前
    段、第339 條第2 項之幫助詐欺得利罪，公訴人認此部分係
    犯第339 條第2 項之詐欺得利罪，容有誤會。被告於犯罪事
    實中利用如附表所示各偽簽人偽造所示之文書及署押，係間
    接正犯。被告於如附表所示2 次犯行中分別接續偽造3G影音
    行動電話業務（租用/ 異動）申請書、申購優惠專案手機同
    意書及署押，及販賣對象分別多次接續撥打電話詐得之電信
    服務，均係各在同一時空密接之機會而為同一性質之行為，
    依一般社會健全觀念，應各認係一個行為之接續動作，僅各
    論以一罪。被告偽簽各署押之行為，係偽造私文書之階段行
    為；被告持偽造之私文書向神腦國際企業股份有限公司行使
    ，其偽造私文書之低度行為，為行使之高度行為所吸收，均
    不另論罪。被告所犯上開行使偽造私文書罪與詐欺取財罪，
    均係各以一冒名申請行動電話門號之行為同時觸犯數罪名，
    為想像競合犯，均應依刑法第55條之規定，各從一重論以行
    使偽造私文書罪，公訴人認被告就前開行使偽造私文書及詐
    欺取財罪間係犯意有別，罪名互殊，應予分論併罰，亦有誤
    會。被告所犯上開2 行使偽造私文書罪及幫助犯詐欺得利罪
    間，犯意各別，行為互殊，應予分論併罰。又被告有事實欄
    所載之前案紀錄，甫於94年11月1 日執行完畢，有卷附臺灣
    高等法院被告前案紀錄表可按，其受有期徒刑執行完畢，5
    年以內故意再犯有期徒刑以上之罪，為累犯，應加重其刑。
    再被告幫助犯詐欺得利部分，係幫助犯，應依刑法第30條第
    2 項之規定，按正犯之刑減輕之。被告所犯幫助犯詐欺得利
    罪部分有上開加重及減輕事由，應依刑法第71條第1 項先加
    後減之。
四、爰審酌被告正值青壯，卻不思以正當途徑獲取財物，竟為一
    己之私，冒用他人名義申請行動電話門號，並售予他人持之
    撥打，造成被害人財產之損失，並危害被害人及電信業者對
    於資料管理之正確性，所為實屬可議，惟念其犯後已坦承全
    部犯行、深表悔意、態度良好，及其犯罪之動機、目的、手
    段及所生損害等一切情狀，爰分別酌情量處如主文所示之刑
    ，並各諭知易科罰金之折算標準，及定其應執行之刑及易科
    罰金之折算標準。另按98年6 月19日公布之司法院大法官會
    議釋字第662 號解釋：「中華民國94年2 月2 日修正公布之
    現行刑法第41條第2 項，關於數罪併罰，數宣告刑均得易科
    罰金，而定應執行刑之刑逾6 個月者，排除適用同條第1 項
    得易科罰金之規定部分，與憲法第23條規定有違，並與本院
    釋字第366 號解釋意旨不符，應自本解釋公布之日起失其效
    力。」故對於數罪併罰，數宣告刑均得易科罰金，而定應執
    行之刑超過6 個月之案件，依司法院大法官會議釋字第366
    號、662 號解釋意旨，仍得易科罰金。嗣於98年12月30日依
    上開釋字第662 號解釋意旨，修正刑法第41條第8 項規定為
    ：「第1 項至第4 項及第7 項之規定，於數罪併罰之數罪均
    得易科罰金或易服社會勞動，其應執行之刑逾6 月者，亦適
    用之」，因上開修正，係將該釋字意旨予以明文化，並無新
    舊法之問題，自無庸為新舊法之比較。是本案被告定應執行
    刑為有期徒刑1 年，雖已逾有期徒刑6 月，惟依新修正刑法
    第41條第8 項之規定，自應於各別宣告刑及所定之應執行刑
    均一併諭知易科罰金之折算標準），併予敘明。
五、扣案偽造「乙○○」之署押11枚，應依刑法第219 條規定，
    不問屬於犯人與否，均予以宣告沒收之。另該申請書上客戶
    名稱欄填寫「乙○○」之文字，僅在識別申請人為何人，並
    非表示申請人本人簽名之意思，尚不生偽造署押問題。至該
    等文書既均已交付神腦國際企業股份有限公司，已非被告所
    有，依法自不得併予宣告沒收，附此敘明。
據上論斷，應依刑事訴訟法第273 條之1 第1 項、第284 條之1
、第299 條第1 項前段，刑法第216 條、第210 條、第339 條第
1 項、第2 項、第55條、第30條第1 項前段、第2 項、第47條第
1 項、第41條第1 項前段、第8 項、第219 條、第51條第5 款、
第9 款，刑法施行法第1 條之1 ，判決如主文。
本案經檢察官陳建州到庭執行職務。
中    華    民    國    99    年     5    月    20    日
                  刑事第十庭  法  官  曾子珍
以上正本證明與原本無異。
如不服本判決，應於收受送達後10日內向本院提出上訴書狀。
中    華    民    國    99    年     5    月    20    日
                              書記官  李承悌
附錄本判決論罪科刑法條全文：
中華民國刑法第210條（偽造變造私文書罪）
偽造、變造私文書，足以生損害於公眾或他人者，處5 年以下有
期徒刑。
中華民國刑法第216條（行使偽造變造或登載不實之文書罪）
行使第210 條至第215 條之文書者，依偽造、變造文書或登載不
實事項或使登載不實事項之規定處斷。
中華民國刑法第339條（普通詐欺罪）
意圖為自己或第三人不法之所有，以詐術使人將本人或第三人之
物交付者，處5 年以下有期徒刑、拘役或科或併科1 千元以下罰
金。
以前項方法得財產上不法之利益或使第三人得之者，亦同。
前二項之未遂犯罰之。
附表：
┌─┬────┬────┬─────┬───┬────┬───────┐
│編│申辦門號│申辦門號│申請之門號│被害人│偽簽人  │所處之從刑及從│
│號│之時間  │之地點  │          │      │        │刑            │
├─┼────┼────┼─────┼───┼────┼───────┤
│1 │98年2 月│高雄市前│0000000000│乙○○│某姓名年│處有期徒刑陸月│
│  │1 日    │金區中華│          │      │籍不詳綽│，如易科罰金，│
│  │        │三路228 │          │      │號「阿弟│以新臺幣壹仟元│
│  │        │號      │          │      │」之人  │折算壹日。中華│
│  │        │        │          │      │        │電信股份有限公│
│  │        │        │          │      │        │司高雄營運處3G│
│  │        │        │          │      │        │影音行動電話業│
│  │        │        │          │      │        │務（租用/ 異動│
│  │        │        │          │      │        │）申請書、申購│
│  │        │        │          │      │        │優惠專案手機同│
│  │        │        │          │      │        │意書上偽造「謝│
│  │        │        │          │      │        │靜宜」之署押計│
│  │        │        │          │      │        │陸枚，均沒收。│
├─┼────┼────┼─────┼───┼────┼───────┤
│2 │98年2 月│高雄市苓│0000000000│乙○○│某姓名年│處有期徒刑陸月│
│  │2 日    │雅區成功│          │      │籍不詳綽│，如易科罰金，│
│  │        │一路273 │          │      │號「阿弟│以新臺幣壹仟元│
│  │        │號1 樓  │          │      │」之人  │折算壹日。中華│
│  │        │        │          │      │        │電信股份有限公│
│  │        │        │          │      │        │司3G影音行動電│
│  │        │        │          │      │        │話業務（租用/ │
│  │        │        │          │      │        │異動）申請書、│
│  │        │        │          │      │        │申購優惠專案手│
│  │        │        │          │      │        │機同意書偽造「│
│  │        │        │          │      │        │乙○○」之署押│
│  │        │        │          │      │        │計伍枚，均沒收│
│  │        │        │          │      │        │。            │
└─┴────┴────┴─────┴───┴────┴───────┘

司法院資訊處製作；財團法人民間司法改革基金會備份。
